臺灣高等法院臺南分院民事判決　九十一年度勞上易字第二號　Ｊ
　　　上　訴　人　戊　○　○
　　　複代　理人　丙　○　○
　　　被上　訴人　統聯客運股份有限公司
　　　法定代理人　甲　○　○
　　　訴訟代理人　乙　○　○
　　　　　　　　　丁　○　○
右當事人間請求確認僱傭關係存在等事件，上訴人對於中華民國九十年十一月十四日
臺灣臺南地方法院第一審判決（八十九年度勞訴字第三九號）提起上訴，本院判決如
左：
      主      文
上訴駁回。
第二審訴訟費用由上訴人負擔。
      事      實
甲、上訴人方面：
  一、聲明：求為判決：
（一）原判決廢棄。
（二）確認上訴人與被上訴人間之僱傭關係存在。
（三）被上訴人應給付上訴人新台幣（下同）七十萬三千七百五十五元，及自起訴狀
      繕本送達之翌日起至清償日止，按年息百分之五計算之利息。
  二、陳述：除與原判決記載相同者，予以引用外，補稱：
（一）確認僱傭關係存部分：
    (1)被上訴人公司於民國（下同）八十九年六月七日公告將上訴人予以解雇，其解
      雇事由為：「於八十九年五月二十四日經查獲私自裝設無線電使用設備，違反
      公司重大規定。」，即被上訴人公司並非以上訴人有累計記滿三大過以上為解
      雇事由。原審判決既認該解雇事由並不成立，則兩造之僱傭關係當應回復存在
      ，實不容被上訴人臨訟再以其他事由作為解雇之事由。
    (2)被上訴人認定上訴人有使用無線電使用設備乙節，實與事實不符。蓋上訴人於
      八十九年五月二十四日凌晨約四時五十分，由台北開車返回台南時，車上有被
      上訴人公司協理及調配課范股長隨車，上訴人沿路並無使用無線電通訊之情事
      ；嗣至五月二十四日上午抵達台南站時，因被上訴人公司總經理巡車時發現車
      上有天線，遂指派台南站站長、協理及稽查員等人上車予以檢查，惟經查明車
      上確實並無任何無線電設備；迺被上訴人公司仍執意以私自裝設無線電使用設
      備為由，將上訴人予以解雇。惟遍查被上訴人公司所制定之工作規則內，完全
      無任何關於裝設無線電設備解雇事由之規定，被上訴人公司逕予解雇，實已違
      反工作規則內容。況被上訴人公司所稱之無線電使用設備，須有主機、耳機、
      麥克風等設備相配合，缺一即無法使用；至被上訴人公司於檢查時，均未發現
      上開設備，而上訴人駕車南下返回台南時，既有被上訴人公司職員隨車，亦無
      發現使用無線電之情事，由此可證上訴人確實並未使用無線電設備，更未裝設
      無線電使用設備。詎料，被上訴人公司竟在莫須有之情況下將上訴人予以解雇
      ，其解雇顯無理由，實已至明。
    (3)上訴人遭被上訴人公司非法解雇後，即向台南市政府申請勞資爭議協調要求復
      職，台南市政府勞工局於調解時，亦要求被上訴人公司在無確實證據下，應予
      上訴人復職。被上訴人公司同意後，於第二次協調時未提出任何確實證據，經
      台南市政府勞工局調解認為：「資方僅以查獲一天線及延長線，未有其他具體
      事證（如話機、主機等）及當場查獲使用無線電之事實，即對勞方予以解雇之
      處分，似嫌過重，資方應立即回復勞方原職，另予適當之處分。」，由此足證
      ，被上訴人公司並無任何具體證據足以證實上訴人有裝設無線電使用設備之情
      事。
    (4)證人徐創明雖於鈞院審理時，作證表示系爭事件當日係由公司隨車人員發現有
      天線等情狀，而予以檢查云云；然證人於原審法院時已作證表示，係接獲密報
      後方始檢查，其前後證詞顯然有異，實不足採信。況依證人之證述，足見系爭
      事件發生當日，上訴人並不知有檢查之情形，倘若上訴人果真裝設有無線電使
      用設備（主機、麥克風、耳機），上訴人實無從藏匿；惟被上訴人公司檢查結
      果，卻未發現有任何無線電使用設備，卻僅以天線即遽予認定上訴人有裝設無
      線電使用設備，實有違背證據法則。又解雇之處分，對勞工與雇主間之勞動關
      係而言，有終局剝奪勞工工作權之效力，如同刑罰之死刑有剝奪生命權之效果
      ，其認定自不可不慎；在無任何確切之積極證據，足以認定勞工確實有解雇事
      由時，實不容雇主任意逕予為解雇之處分；被上訴人公司未有具體之證據逕予
      將上訴人解雇，其解雇實非合法。
    (5)被上訴人雖辯稱：渠就上訴人於車上被查獲裝置無線電使用設備，係依工作規
      則予以解雇云云，尤與事實不符。因被上訴人公司之工作規則並無任何關於裝
      置無線電使用設備應予以解雇之規定，已如前述；至被上訴人所舉八十六年十
      一月二十八日八六統業字第三一二號特急件，實非被上訴人公司之工作規則，
      蓋該函件係發起所謂「自律自救運動」，既為自律自救，在未取得員工同意之
      前，亦不得逕予視為係工作規則之一部份，而作為處分之依據。況該自律自救
      運動之目的，係在於暫停使用無線電，倘無使用無線電之情事，實不得逕予認
      定有情節重大之情事，而草率予以解雇，其之答辯顯無理由。
    (6)被上訴人雖又主張縱無違規使用無線電之情事，另依被上訴人公司員工工作規
      則第十七條第十八款之規定，亦可對上訴人為解雇之處分，不受三十日除斥期
      間之限制云云。惟勞動基準法為勞工權益保障之法定最低條件，工作規則如有
      較勞基法之規定條件為劣，自屬違反勞基法之規定，應為無效；按勞基法第十
      二條第二項規定：「雇主依前項第一款、第二款及第四款至第六款規定終止契
      約者，應自知悉其情形之日起，三十日內為之」，亦即除勞工有「受有期徒刑
      以上刑之宣告確定，而未諭知緩刑或未准易科罰金者」之事由外，其餘事由，
      雇主均需受三十日之除斥期間之限制；核其目的無非在於勞基法雖賦予雇主得
      依因勞基法第十二條第一項所生之事由，不經預告終止契約；然該事由應有立
      即終止勞動契約關係權利之必要時，始得為之。職是，勞動基準法第十二條之
      規定係具有強制性質之規定，其目的兼有保障勞工、限制雇主解僱之權限；是
      雇主不得因勞動契約之約定而擴張其解僱權限，亦不得藉由工作規則擴張其權
      限。而以工作規則所規定之解雇事由，並未在勞基法第十二條第一項第一、二
      及四至六款之事由內，即主張無勞基法第十二條第二項之適用。換言之，倘若
      雇主認勞工有違反工作規則，而不經預告終止契約，亦應在知悉後三十日內為
      之，始符勞基法第十二條第二項之立法意旨。被上訴人主張得不受三十日之除
      斥期間之限制，顯然與法未符，實不足採信。
    (7)被上訴人公司於八十九年六月七日之公告解雇，其解雇事由並非以上訴人有累
      計記滿三大過以上為解雇事由，已如上述；被上訴人復於原審審理時，另行主
      張上訴人有累計三大過而得予以解雇；惟上訴人於被上訴人以違規使用無線電
      予以解雇前，最近一次獎懲係被上訴人於八十九年三月三十一日，因上訴人拾
      金不昧記嘉獎乙次；迄至上訴人於八十九年十一月二日起訴為止，已逾七個月
      。是被上訴人知悉上訴人有累計三大過之事由，已逾三十日之除斥期間之規定
      。被上訴人臨訟九此更行主張，顯已逾勞基法第十二條第二項規定之三十日期
      限。原審判決仍認被上訴人得據以解雇，亦與法未合。
    (8)綜前所述，被上訴人公司所為之解雇處分，實非合法應屬無效；而上訴人於被
      上訴人非法解雇前之最近六個月之平均工資為六萬零四十三元，是被上訴人仍
      應給付上訴人自八十九年六月份起至九月份止之薪資，共計二十四萬零一百七
      十二元。
（二）延長工時工資部份：
    (1)原審判決雖認上訴人請求延長工時工資部份與被上訴人所提出之駕駛員薪給辦
      法計算方式不符，惟被上訴人所提出之駕駛員薪給辦法為八十八年元月一日始
      公佈實施，而上訴人於八十六年八月即已擔任被上訴人公司之司機職務，並非
      於該駕駛員薪給辦法實施後才進入公司；是該薪給辦法，是否經勞工同意已有
      疑義。況上訴人所請求給付之延長工時工資，係請求自八十六年八月起至八十
      七年十二月止，與該薪給辦法之適用時間完全不同。原審判決逕認有該薪給辦
      法之適用，似有未合。
    (2)被上訴人主張上訴人之薪資中，所謂功績獎金即為延長工時工資，實與事實不
      符；因上訴人於八十六年八月進入被上訴人公司擔任司機職務，依被上訴人所
      訂之駕駛員薪資核算辦法，所謂「功績獎金」係「視駕駛員每期對公司合理貢
      獻之程度給予」，並非駕駛員延長工時之工資；而該薪資核算辦法中，「延長
      工時工資」則係「以全勤工資之分鐘所得零點八五元計算」，是功績獎金絕非
      被上訴人所稱之延長工時工資，實已至明。而依該辦法，被上訴人計算延長工
      時工資時，僅係以每分鐘○點八五元計算，每小時為五十一元，遠低於勞基法
      之最低薪資之時薪六十六元；是被上訴人計算之延長工時工資，顯已違背勞基
      法之規定，實屬至明。
    (3)另被上訴人公司於台灣高等法院高雄分院八十九年度勞上易字第五號民事事件
      審理時，已陳稱功績獎金係為改善員工之生活而單方給與，具有勉勵性、恩惠
      性之給與，又稱功績獎金為延長工時工資之給付。然延長工時工資係依勞基法
      第二十四條規定，依勞工延長工作時間加計三分之一、三分之二或加倍給付而
      核發，絕無可能同時為恩惠性之給付兼具延長工時工資之給予；由此益足證被
      上訴人於訂立駕駛員薪資核算辦法時，所規定之功績獎金，並非基於延長工作
      時間所給與之工資，實堪明確。依前揭台灣高等法院高雄分院民事判決，其認
      功績獎金係勞務給付之對價，屬於經常性給與，應列為工資之一部份；並認被
      上訴人公司將功績獎金列為延長工作時間之工資，並非可採，而認應將功績獎
      金列入計算延長工時工資之平日每小時工資額。是以被上訴人主張功績獎金即
      為延長工時工資，顯無理由。
    (4)勞基法第二十四條規定，延長工作時間之工資應按平日每小時工資額加給三分
      之一、三分之二或加倍發給，所謂「平日每小時工資額」，依行政院勞委會七
      十七年台勞動二字第一四○○七號所釋：「平日每小時工資額係指勞工在每日
      正常工作時間內每小時所得之報酬。但延長工作時間之工資及休假日、例假日
      工作加給之工資均不計入」，上訴人自八十六年八月受雇於被上訴人公司擔任
      司機職務期間，被告所支付之延長工時工資卻以每日工資四百零六元五角（即
      每小時工資額五十元八角）計算，並非以平日每小時工資額計算發給，已如前
      述。是依勞基法第二十四條規定，上訴人依每月領取之工資減去延長工時工資
      、假日工資，計算平日每小時工資額，據以核算真正應給付之加班費，實無違
      誤。則被上訴人自八十六年八月至八十七年十二月應給付之延長工時工資應為
      二十八萬三千五百五十八元，扣除被上訴人已給付之延長工時工資（逾時津貼
      ）六萬五千二百二十二元，被上訴人仍應給付其二十一萬八千三百三十六元。
    (5)再者，假日延長工時工資應按平日每小時工資額加倍給付，勞基法第二十四條
      已定有明文；又勞基法第三十八條規定，勞工在同一雇主或事業單位，繼續工
      作滿一年以上，三年未滿者，有七日之特別休假；然被上訴人僅給付假日津貼
      四百零七元，不僅未按平日每小時工資額給付，更已違背勞基法所訂之最低工
      資額五百二十八元，其給付顯然於法不符。又依上訴人自八十六年八月至八十
      七年十二月之平日每小時工資額計算，被上訴人應給付之假日延長工時工資為
      一十三萬六千二百七十四元，特別休假之假日延長工時工資為一十四萬一千○
      六十九元，扣除被上訴人已給付之假日津貼一萬五千三百七十元（元以下四捨
      五入）及特別休假之假日津貼一萬六千七百二十七元，被上訴人仍應給付上訴
      人二十四萬五千二百四十七元（136274＋000000－00000－00000＝245247）。
  三、證據：除援用於原審所提之證據外，補提統聯客運股份有限公司駕駛員薪資核
      算辦法、統聯客運股份有限公司人事令、台南市政府勞資爭議調解紀錄、臺灣
      高等法院高雄分院八十九年度勞上易字第五號民事判決書（以上均為影本）各
      一份為證。
乙、被上訴人方面：
  一、聲明：求為判決：駁回上訴。
  二、陳述：除與原判決記載相同者，予以引用外，補稱：
（一）民事訴訟法第二百二十二條第三項規定，法院依自由心證判斷事實之真偽，不
      得違背論理及經驗法則。法院依調查證據之結果，雖得依自由心證判斷事實之
      真偽，但其所為之判斷如與經驗法則不符，即屬於法有違。上訴人於八十六年
      八月任職被上訴人公司，而被上訴人公司於八十六年十一月十九日因發生重大
      肇事，死亡人數達十六人，引起全國震驚及重視；且交通部亦要求被上訴人應
      嚴格管理以維大眾行之安全；故被上訴人旋即於八十六年十一月二十八日以八
      六統業字第三一二號特急件，行文各站禁用無線電並應予拆除。上開函已經三
      令五申宣導並進行全面性之無線電清查拆除作業，不料上訴人竟再重新裝上，
      上訴人若非使用又何以須裝設電線及天線；況此只要再裝上主機即可使用，且
      上訴人若非知違反公司重大規定，其又何須將之隱匿於駕駛座後方並以窗簾遮
      蔽。原審以究不能看到些許羽毛即想像有一隻天鵝，而不採被上訴人之理由，
      實引喻失當，亦有違經驗法則。
（二）被上訴人於特急件中之主旨為：全面暫停使用車上無線電並即予拆除，違者一
      律解僱‧‧等語，是以只要未予拆除即應予以解僱，並非規定必須使用無線電
      方得解僱。又被上訴人為經營客運業者，為確保大眾行之安全及駕駛本身之生
      命，禁止於車上裝設使用無線電，以避免因使用無線電而分心，或有行車糾紛
      時互相聯絡於高速公路攔車圍車之情形發生。另於九十一年一月十七日修訂之
      道路交通安全處罰條例第三十一條之一亦規定，汽車駕駛員行駛道路禁止使用
      手提式行動電話；宣導辦法第四條亦載：‧‧為避免汽車駕駛人於行駛道路時
      使用手提式行動電話影響行車安全‧‧等語，是以立法意旨亦是在在避免汽車
      駕駛人於行車時使用行動電話分心影響行車安全及生命財產安全，至無線電對
      講機亦同。況被上訴人公司為客運業者，對於行車安全之要求應更甚於一般駕
      駛，依台北市政府勞工局頒布之勞動基準法第十二條第一項第四款何謂情節重
      大第四點，亦謂「危害本公司財產及勞工生命之虞者」；上訴人行車使用無線
      電不但易生車禍造成被上訴人公司之損失，亦將危及上訴人本身及乘客之安全
      。上訴人違反公司重大規定，若不予解僱，實對內無法維持公司管理秩序，對
      外並陷大眾乘客於不可測之危險；亦即被上訴人解僱上訴人實亦符合社會正當
      性。
（三）又記三大過應為民法第四百八十九條第一項契約終止之重大事項，而非勞動基
      準法第十二條第一項第四款之解僱事由；因勞動基準法第十二條與第十一條之
      規範方式迥然不同，第十一條係規定：非有左列情形之一者，雇主不得預告勞
      工終止勞動契約‧‧，此係規定不可歸責於勞工之解僱事由，基於保護勞工而
      嚴格其條件，可知係明示完全列舉之立法技術；而第十二條規定：勞工有左列
      情形之一者，雇主得不經預告終止契約‧‧，則係可歸責於勞工解僱事由，其
      立法之規範方式與第十一條大不相同；由立法技術及立法邏輯上言，絕非列舉
      之規範方式。既非完全列舉，則無第十二條所列之情形仍不得謂不得終止契約
      。而應依民法第四百八十九條第一項規定，當事人之一方，遇有重大事由，其
      僱傭契約，縱有期限，仍得於期限屆滿前終止之。是以記三大過並非勞動基準
      法第十二條第一項第四款所規定之懲戒處分，而為民法第四百八十九條第一項
      所稱遇重大事由之契約終止，自無勞動基準法第十二條第二項「應自知悉其情
      形之日起，三十日內為之」之限制。
（四）依行政院勞委會七十七年十月七日台七十七勞動一字第二二二六五號函略以：
      勞工如有構成違反勞動基準法第十二條第四款所規定之情形，雇主得自知悉其
      情形之日起三十日內不經預告終止勞動契約，至於工作規則所定之懲戒處分是
      否仍有上述規定之適用，法無明文規定，可依工作規則有關規定辦理等語，而
      被上訴人公司之工作規則第十七條第十八款已規定：在一年內累記大過三次未
      依規定抵銷者等語，且此修訂條文曾於八十七年十月七日以統人字第一七八號
      函報台北縣政府，並經該府於八十七年十月十五日以八十七北府勞二字第三二
      六三三三號函同意備查。是以兩造間之獎懲，自應依工作規則之規定辦理獎懲
      互相抵銷。
（五）至功過相抵之獎懲處分，應無自知悉其情形之日起三十日內解僱之適用；勞動
      基準法第十二條所規定不須預告之解僱，屬懲戒性質即所謂懲戒解僱，其立法
      意旨乃基於保護勞工之立場。惟本件被上訴人除有懲戒處分外，尚有獎勵制度
      ，被上訴人公司工作規則第十七條及第五十二條，即係希予勞工以獎勵之記功
      與懲戒互相抵銷，此規定應優於勞動基準法之規定，不因被上訴人未立即解僱
      上訴人即歸於消滅。否則記功之獎勵是否亦應於三十日內若無懲戒之過相抵而
      歸於消滅。而此即失去獎懲處分之鼓勵勞工表現良好，以繼續工作之意義及目
      的。且若謂雇主應於三十日內即應行解僱，反迫使被上訴人不予勞工機會，以
      期其能有更好之表現。顯然有違勞基法第一條規定保障勞工權益加強勞僱關係
      促進社會與經濟發展之本旨。
（六）被上訴人公司對於所屬員工之薪資核算，皆依勞動基準法之規定或優於勞基法
      之計算方式；關於加班費之計算亦復如此。即：
    1.八十八年一月以前之加班費計算方式以逾時津貼、功績獎金給付：
    (1)逾時津貼（以本俸計算）部分：此為上訴人所認被上訴人有給付者，而被上訴
      人公司計算加班工資係以分鐘為單位者；亦即以駕駛員之本俸為基礎換算成小
      時所得及分鐘所得，並據此核算加班費。
    (2)功績獎金部分：被上訴人公司於設計薪資時，即預慮國道客運行駛路線之不同
    、交通擁塞或其他原因造成工時之延長，而依各路線設定不同之點數給付加班
      費；故台南線給予之點數高於其他路線。
    2.八十八年一月以後之加班費計算方式以點數計算：
      被上訴人公司為免造成誤解，已於八十八年一月將兩者合而為一，正式更名為
      「延長工時加給」，是以每月薪資總表所載八十八年一月後，薪資總表上即為
    延長工時加給。
（七）被上訴人雖將八十七年十二月以前之延長工時（即逾時津貼）及功績獎金合併
      ，復於八十八年一月更名為延長工時加給，只為避免誤解而已；實際上薪資計
      算方式大同小異，且事實上比較八十七年十二月與八十八年一月，被上訴人公
      司駕駛薪資總表中應發金額，其中被上訴人公司之駕駛林振南以下至黃正得等
      九位，有七位依被上訴人自八十八年一月採行薪給辦法所得之薪資反較八十七
      年十二月多。可見被上訴人八十八年一月之薪給辦法被上訴人對公司之駕駛並
      無不利益。
（八）另上訴人雖主張被上訴人所舉之八十六年十一月二十八日八六統業字第三一二
      號特急函，實非被上訴人公司之工作規則，蓋該函件係發起所謂「自律自救運
      動」，既為自律自救，在未取得員工同意之前，亦不得逕予視為係工作規則之
      一部分，而作為處分之依據等語。惟未經報請主管機關核備之工作規則，只要
      未違反法令之強制或禁止規定，仍屬有效，僅雇主應受勞動基準法第七十九條
      第一項之處罰。且工作規則在規定合理之勞動條件限度內，不問該事業場所之
      勞工是否現實知悉，以及不問是否為個別同意，均應有工作規則之適用（七十
      八年司法業務第十四期座談會司法院第一廳研究意見）。被上訴人係於八十六
      年十一月發生重大交通事故死亡十六人時，在交通部要求嚴格管理下，以特急
      件之方式通知全省各站公告週知，並事後百般宣導列為查核重點；原告對此實
      不能諉為不知。況依上開研究意見，不論勞工是否現實知悉、是否個別同意均
      應有適用。又工作規則有法規範性質，一經公布即已生效，而適用於所規範人
      員，並不因該員自己疏忽而免責；如法律公布，縱一般人民不知有此法律，亦
      不得以此抗辯不適用法律一樣。
（九）再者，若工作規則非不利於勞工，則勞工縱有不同意亦應受其拘束。被上訴人
      為經營客運業，於發生重大車禍後以特急件告知所有司機員工禁用無線電，顯
      然為督促駕駛注意交通安全之必要措施，不但對駕駛、被上訴人與廣大民眾行
      之安全均有助益，又具社會相當性；自無須由駕駛明示同意，甚或訂立書面契
      約使生效力之理。況上訴人於八十九年離職時均無異議，已堪認默示同意。
  三、證據：除援用於原審所提之證據外，補提台北市政府勞工局頒布何謂情節重大
      勞資爭議處理要點、行政院勞工委員會台七十七勞動一字第二二二六五號函、
    台灣板橋地方法院九十年勞訴字第十五號民事判決、被上訴人公司各站各線各
      項獎金及津貼速算表各一份及被上訴人公司駕駛林振南等八十七年十二月及八
      十八年一月之薪資表暨比較表共二份（以上均為影本）為證，並聲請訊問證人
      徐創明。
      理      由
一、本件上訴人起訴主張：其自八十六年八月受雇被上訴人公司，擔任司機之職務，
    詎被上訴人公司竟於八十九年六月七日，以上訴人於八十九年五月二十四日經查
    獲私自裝設無線電使用設備，違反公司重大規定為由，公布將上訴人予以解雇。
    惟上訴人於八十九年五月二十四日凌晨約四時五十分由台北開車返回台南時，車
    上有被上訴人公司協理及調配課范股長隨車，沿路並無使用無線電通訊之情事；
    嗣至同日上午抵達台南站時，因被上訴人公司總經理巡車時發現車上有天線，遂
    指派台南站站長、協理、稽查員等人上車予以檢查，亦查明車上確實並無任何無
    線電設備，迺被上訴人公司仍執意以私自裝設無線電使用設備及於一年度內行車
    違規累計滿三大過以上為由將上訴人予以解雇；而遍查被上訴人公司所制定之工
    作規則，完全無任何關於裝設無線電設備解雇事由之規定，被上訴人公司將上訴
    人逕予解雇，實已違反工作規則內容。又上訴人遭被上訴人公司非法解雇後，即
    向台南市政府申請勞資爭議協調要求復職，台南市政府勞工局於調解時，亦要求
    被上訴人公司在無確實證據下，應予上訴人復職；然被上訴人公司同意後，於第
    二次協調時，因未提出任何確實證據，故台南市政府勞工局調解後認為：「資方
    僅以查獲一天線及延長線，未有其他具體事證（如話機、主機等）及當場查獲使
    用無線電之事實，即對勞方予以解雇之處分，似嫌過重，資方應立即回復勞方原
    職，另予適當之處分」等情；惟被上訴人仍拒絕上訴人復職。被上訴人公司之解
    雇既與法不合，該解雇依法不生效力，上訴人與被上訴人間之雇傭關係應仍存在
    。而上訴人最近六個月之平均工資為六萬零四十三元，是以被上訴人仍應給付上
    訴人自八十九年六月至九月份之薪資，共計二十四萬零一百七十二元。又延長工
    作時間之工資應按平日每小時工資額加給三分之一、三分之二或加倍發給，然上
    訴人自八十六年八月受雇於被上訴人公司擔任司機職務期間，被上訴人所支付之
    加班費卻以每日工資四百零六元五角即每小時工資額五十元八角計算，明顯違反
    勞動基準法須按平日每小時工資發給延長工時工資之規定；故上訴人每小時之工
    資額應為二百一十三點七元，則扣除被上訴人公司已給付上訴人之逾時津貼，被
    上訴人仍應給付上訴人延長工時工資計二十一萬三千六百三十元。另依勞基法第
    三十六條規定，勞工每七日中至少應有一日之休息，作為例假；同法第三十八條
    並規定，勞工在同一雇主或事業單位，繼續工作滿一年以上，三年未滿者有七日
    之特別休假；而被上訴人公司為求營運業績，均要求上訴人於例假日、特別休假
    日照常工作，依勞基法第三十九條規定，被上訴人公司本應加倍給付工資，惟被
    上訴人公司卻仍僅依平日工資四百零六元五角發給，就此部份，被上訴人公司仍
    應再給付上訴人新台幣二十七萬七千二百一十四元。總計被上訴應給付上訴人之
    工資、假日工資及加班費金額為七十三萬一千零一十六元；爰本於僱傭契約及其
    作用之薪資報酬等請求權，求為判命確認上訴人與被上訴人間之僱傭關係存在；
    被上訴人應給付上訴人七十三萬一千零一十六元，及自起訴狀繕本送達之翌日起
    至清償日止之法定遲延利息判決等語。
二、被上訴人則以：上訴人於八十六年八月任職被上訴人公司，而被上訴人公司於八
    十六年十一月十九日因發生重大肇事，引起全國震驚及重視，且交通部亦要求被
    上訴人應嚴格管理以維大眾行之安全；故被上訴人旋即於八十六年十一月二十八
    日以八六統業字第三一二號特急件，行文各站禁用無線電並應予拆除，並已經三
    令五申宣導並進行全面性之無線電清查拆除作業，詎上訴人竟再重新裝上，上訴
    人若非使用又何以須裝設電線及天線；況此只要再裝上主機即可使用，且上訴人
    若非知違反公司重大規定，其又何須將之隱匿於駕駛座後方並以窗簾遮蔽。又被
    上訴人於特急件中之主旨為：全面暫停使用車上無線電並即予拆除，違者一律解
    僱‧‧等語，是以只要未予拆除即應予以解僱，並非規定必須使用無線電方得解
    僱。況被上訴人公司為客運業者，對於行車安全之要求應更甚於一般駕駛，依台
    北市政府勞工局頒布之勞動基準法第十二條第一項第四款何謂情節重大第四點，
    亦謂包括「危害本公司財產及勞工生命之虞者」；上訴人行車使用無線電不但易
    生車禍造成被上訴人公司之損失，亦將危及上訴人本身及乘客之安全，自已違反
    公司重大規定，亦即被上訴人解僱上訴人實亦符合社會正當性。另記三大過應為
    民法第四百八十九條第一項契約終止之重大事項，而非勞動基準法第十二條第一
    項第四款之解僱事由；因勞動基準法第十二條與第十一條之規範方式迥然不同，
    而應依民法第四百八十九條第一項規定，當事人之一方，遇有重大事由，其僱傭
    契約，縱有期限，仍得於期限屆滿前終止之。是以記三大過應為民法第四百八十
    九條第一項所稱遇重大事由之契約終止，自無勞動基準法第十二條第二項「應自
    知悉其情形之日起，三十日內為之」之限制。而被上訴人公司之工作規則第十七
    條第十八款就解雇事由已規定：在一年內累記大過三次未依規定抵銷者等語，且
    此修訂條文曾於八十七年十月七日以統人字第一七八號函報台北縣政府，並經該
    府於八十七年十月十五日以八十七北府勞二字第三二六三三三號函同意備查；是
    以兩造間之獎懲，自應依工作規則之規定辦理獎懲互相抵銷。至被上訴人公司對
    於所屬員工之薪資核算，皆依勞動基準法之規定或優於勞基法之計算方式；關於
    加班費之計算亦復如此。雖被上訴人將八十七年十二月以前之延長工時（即逾時
    津貼）及功績獎金合併，復於八十八年一月更名為延長工時加給，只為避免誤解
    而已；實際上薪資計算方式大同小異，且事實上比較對上訴人並無不利益。再者
    ，若工作規則非不利於勞工，則勞工縱有不同意亦應受其拘束。被上訴人為經營
    客運業，於發生重大車禍後以特急件告知所有司機員工禁用無線電，顯然為督促
    駕駛注意交通安全之必要措施，又具社會相當性；自無須由駕駛明示同意，甚或
    訂立書面契約使生效力之理。況上訴人於八十九年離職時對此均無異議，應認已
    默示同意等語，資為抗辯。
三、按稱僱傭者，謂當事人約定，一方於一定或不定之期限內為他方服勞務，他方給
    付報酬之契約；民法第四百八十二條固定有明文。惟當事人之一方，遇有重大事
    由，其僱傭契約，縱定有期限，仍得於期限屆滿前終止之；民法第四百八十九條
    則定有明文。所謂「重大事由者」，乃指不管其事由之存在而仍繼續僱傭契約，
    則顯有害於其人之利益，在一般交易觀念上可認為不當或不公平之事實者；換言
    之，亦即其存在對於終止權人基於道德上之理由或依誠實信用原則，已不能再期
    待僱傭關係之繼續者而言。次按民事訴訟如係由原告（即上訴人）主張權利者，
    應先由原告負舉證之責，若原告先不能舉證，以證實自己主張之事實為真實，則
    被告（即被上訴人）就其抗辯事實即令不能舉證，或其所舉證據尚有疵累，亦應
    駁回原告之請求。又原告（即上訴人）對於自己主張之事實（即起訴事實）已盡
    證明之責後，被告（即被上訴人）對其主張，如抗辯其不實，並提出新事實而為
    反對之主張者，則原告對其反對之主張，亦應負證明之責，此乃舉證責任分擔之
    原則；而原告於抗辯事實若無確實證明方法或僅以空言爭執者，當然認定其抗辯
    事實之非真正，而應為原告不利益之裁判（最高法院十七年度上字第九一七號、
    十八年上字第二八五五號、四十七年度台上字第一五六八號判例參照）。
四、查上訴人主張其自八十六年八月起受雇被上訴人公司，擔任司機之職務，而被上
    訴人公司於八十九年六月七日，以上訴人於八十九年五月二十四日經查獲私自裝
    設無線電使用設備，違反公司重大規定，及於一年度內行車違規累計滿三大過以
    上為由，公布將上訴人予以解雇；至被上訴人認定上訴人有私自裝設無線電使用
    設備，其認定之依據僅係於八十九年五月二十四日在上訴人所駕駛之大客車上查
    獲無線電設備所用之天線及電線，惟並未查獲主要之主機或收音機等器物；另上
    訴人遭被上訴人公司解雇後，上訴人即向台南市政府申請勞資爭議協調要求復職
    ，而台南市政府勞工局調解後亦認為：「資方僅以查獲一天線及延長線，未有其
    他具體事證（如話機、主機等）及當場查獲使用無線電之事實，即對勞方予以解
    雇之處分，似嫌過重，資方應立即回復勞方原職，另予適當之處分」等情之事實
    ，已據上訴人於原審及本院審理時陳述在卷，並有其所提出之被上訴人公司懲處
    人事令一份及台南市政府勞資爭議調解紀錄共二份（以上均為影本）在卷可參（
    原審卷第八、十五至十六頁），且為被上訴人所不爭執；固屬真實。
五、惟上訴人另主張其於八十九年五月二十四日凌晨約四時五十分由台北開車返回台
    南時，車上有被上訴人公司協理及調配課范股長隨車，沿路並無使用無線電通訊
    之情事；嗣至同日上午抵達台南站時，雖被上訴人公司總經理巡車時發現車上有
    天線，惟指派台南站站長、協理、稽查員等人上車予以檢查，確實並無任何無線
    電設備；而遍查被上訴人公司所制定之工作規則，完全無任何關於裝設無線電設
    備解雇事由之規定，被上訴人公司將上訴人逕予解雇，實已違反工作規則內容。
    另被上訴人以其違規使用無線電予以解雇前，上訴人最近一次獎懲係於八十九年
    三月三十一日，因上訴人拾金不昧記嘉獎乙次；迄至上訴人於八十九年十一月二
    日起訴為止，已逾七個月；被上訴人知悉上訴人有累計三大過之事由，顯已逾勞
    基法第十二條第二項規定之除斥期間三十日期限。被上訴人公司之解雇既與法不
    合，該解雇依法不生效力，上訴人與被上訴人間之雇傭關係應仍存在。從而被上
    訴應給付上訴人工資、假日工資及加班費等七十三萬一千零一十六元等語，固亦
    據上訴人於原審及本院審理時陳述在卷，並有其所提出之被上訴人公司員工工作
    規則、薪資明細表、平均薪資計算表、延長工時工資計算表、假日延長工時工資
    計算表及假日津貼發給之說明（以上均為影本）各一份為證（原審卷第七、九至
    十四、十七至二十九、一五六至一五八頁）；惟此則為被上訴人所堅決否認，並
    為前揭情詞之抗辯；且查：
（一）有關解雇及請求給付薪資部分：
    (1)被上訴人公司確有因於八十六年十一月十九日發生重大交通事故，造成十六人
      死亡，引起全國震驚及重視，且交通部亦要求被上訴人應嚴格管理以維大眾行
      之安全；因之被上訴人公司旋即於八十六年十一月二十八日以八六統業字第三
      一二號函（特急件），行文所屬各站表示禁用無線電並應即予拆除，且記載「
      違者一律解僱論處」等語之事實，已據被上訴人於原審及本院審理時陳述在卷
      ，並有其所提出之被上訴人公司八十六年十一月二十八日（八六）統業字第三
      一二號函影本一份及報紙剪報影本共二張在卷可參（原審卷第六十七至七十頁
      ）；且上訴人自原審迄本院審理時對此事實亦不爭執，自屬真實。而經本院核
      閱被上訴人公司前揭函文之內容，究其性質當屬員工工作規則之一部分，而與
      勞動基準法第十二條第一項第四款之規定相符；且按未經報請主管機關核備之
      工作規則，只要未違反法令之強制或禁止規定，仍屬有效，僅雇主應受勞動基
      準法第七十九條第一項之處罰而已。且工作規則在規定合理之勞動條件限度內
      ，不問該事業場所之勞工是否現實知悉，以及不問是否為個別同意，均應認有
      工作規則之適用；況其工作規則之內容又與大眾運輸之安全有關。因之自得為
      被上訴人公司不經預告終止勞動契約之依據，應無疑義。從而上訴人主張被上
      訴人所公告之函文，實非被上訴人公司之工作規則，且既為自律自救，在未取
      得員工同意之前，亦不得逕予視為係工作規則之一部分，而作為處分之依據云
      云，尚有誤會，自不足採。
    (2)本件上訴人確有於八十九年五月二十四日由台北開車返回台南時，因被上訴人
      公司總經理巡車時發現車上有天線，遂指派台南站站長、協理、稽查員等人上
      車予以檢查，而於其所駕駛之大客車上發現有裝設電線及天線之事實，亦據被
      上訴人於原審及本院審理時陳述在卷；而證人即被上訴人公司所屬台南站站長
      徐創明於本院準備程序時亦證稱：「我們公司已經做過清查，下過公告禁止全
      面使用無線電，結果上訴人還是使用雙頻無線電」、「我們公司總經理帶隊至
      台南開會，公司副總經理搭乘上訴人車子南下，（發現）在車上玻璃窗窗簾旁
      邊裝了壹支無線電天線，線是接到駕駛座旁邊，用窗簾遮起來，那是有分等級
      的，但是只要接上就可以使用；‧‧當時總經理先到台南站，可能有用行動電
      話先予通知，等到下完課後，總經理就上車去抓了（指如何發現使用）」、「
      沒有看到使用，但是有看到天線，下完課後當場抓，就發現車上有裝設無線電
      ，只要將主機接上，就可以使用了」、「總經理發現時就指示交辦（指發現時
      如何處理），上訴人當場愣住了」、「當天全省各站主管都來開會沒錯，然後
      副總和各科室主管才搭車南下，當時我們先於候車室和總經理聊天，我是有看
      到總經理有接到一通電話，我所說的密報就是說可能他們同一班車者有發現車
      上裝設無線電裝備」、「裝設無線電對於乘客安寧有所顧慮，後來公司全面清
      查，還發生大罷工，就是因要拆除無線電之關係」等語無訛在卷（本院卷第六
      十九至七十三頁），並有被上訴人所提出之園工獎懲建議申請單影本一份在卷
      可參（原審卷第五十五頁）；再參諸上訴人對於在前揭其所駕駛之大客車上被
      發現裝設有電線及天線乙情亦不爭執以觀，自亦屬真實。雖上訴人於其所駕駛
      之大客車上僅經發現裝設有電線及天線，而無話機、主機等設備，且未當場查
      獲有使用無線電通話之行為，惟按依上訴人所裝設之電線及天線等設備，僅須
      再將無線電主機與原先之電線接上即可使用，為社會上一般稍具常識者所皆知
      ；且衡情若上訴人無使用之意，則其何必於所駕駛之大客車上裝設電線及天線
      ？況被上訴人公司之所以函令所屬駕駛員工禁止於大客車上裝設無線電設備，
      乃因被上訴人公司於八十六年十一月十九日曾因駕駛使用無線電通話，致發生
      重大交通事故所致，已如前述，且為上訴人所知情；況被上訴人為經營客運業
      者，為確保大眾行之安全及駕駛本身之生命，故禁止於車上裝設使用無線電，
      以避免因使用無線電時分心，或有行車糾紛時互相聯絡於高速公路攔車圍車之
      情形發生；易言之，此之「禁止使用無線電」，基於所謂「重大事由者」，乃
      指不管其事由之存在而仍繼續僱傭契約，則顯有害於其人之利益，在一般交易
      觀念上可認為不當或不公平之事實者；換言之，亦即其存在對於終止權人基於
      道德上之理由或依誠實信用原則，已不能再期待僱傭關係之繼續者而言以察；
      當認不僅及於使用無線電，尚應包括裝設供無線電使用之設備在內，否則即失
      其公告函令工作規範之目的，且屬顯有害於其人之利益，在一般交易觀念上可
      認為不當之事實者。因之，被上訴人主張上訴人之前揭經發現裝設有電線及天
      線之行為，已達得以解僱之重大事由者，應堪認定。
    (3)另本件上訴人於任職被上訴人公司期間，自八十八年二月八日起其所獲受之獎
      懲記錄厥為：八十八年二月八日因違規超速經懲處大過一次。八十八年三
      月十五日因車容整潔記嘉獎一次。八十八年四月二十日因違規超速經記過一
      次。八十八年亟月十四日因違規超速記申戒一次。八十八年五月十四日因
      違規超速記申戒一次。八十八年五月二十一日因違規超速記申戒一次。八
      十八年七月十六日因配合疏運經記功一次。八十八年九月十六日因行為不檢
      記大過一次。八十八年九月十七日因碼錶舞弊記大過一次。八十八年十月
      二十二日因違規超速經記過一次。八十八年十二月十日因車輛不潔記申戒一
      次。八十八年十二月二十三日因行車肇事記二次大過二次小過。八十九年
      一月二十六日因票證舞弊經記過一次。八十九年一月二十六日因服裝不整記
      申戒一次。八十九年三月三十一日因拾金不昧記嘉獎一次。八十九年六月
      七日因私裝無線遭解僱處分之事實，已據被上訴人於原審及本院審理時陳述在
      卷，並有其所提出之獎懲記錄表影本一份在卷為憑（原審卷第一一八頁）；且
      為上訴人所不爭執，自屬真實。而經本院審核前揭獎懲記錄內容以觀，上訴人
      自八十八年二月八日起至八十九年一月二十六日止，確已累記超過三大過之處
      分；而依其獎懲事由，其遭記大過以上處分者，分別有：違規超速、行為不檢
      、碼錶舞弊、行車超速等行為。而被上訴人公司為經營大眾運輸之交通業務，
      對所雇用之司機自應有其高品質之要求，猶應注重其運輸、駕駛安全性，以確
      保大眾乘客之安全；而上訴人前揭各該違規事由，基於大眾運輸之安全、勞僱
      雙方之誠信原則，在一般交易觀念上已可認為不當之事實；換言之，亦即其存
      在對於終止權人基於道德上之理由或依誠實信用原則，已不能再期待僱傭關係
      之繼續；而均足為認定上訴人有不適任被上訴人員工，擔任大眾運輸司機之事
      實，應堪認定。再者，前揭事實既符合計累計記大過三次且未依規定抵銷之要
      件，則被上訴人公司依其員工工作規則第十七條第十八款之規定，原即得不經
      預告而終止契約。因此被上訴人辯稱：依前揭員工工作規則規定定，可對被上
      訴人為解僱之處分等語，尚非虛妄，而屬有據。至被上訴人就此部分所為之解
      僱處分雖未自知悉其情形之日起三十日內為之，惟按行政院勞委會七十七年十
      月七日台七十七勞動一字第二二二六五號函已謂：「勞工如有構成違反勞動基
      準法第十二條第四款所規定之情形，雇主得自知悉其情形之日起三十日內不經
      預告終止勞動契約，至於工作規則所定之懲戒處分是否仍有上述規定之適用，
      法無明文規定，可依工作規則有關規定辦理」等語；而被上訴人公司之工作規
      則第十七條第十八款已規定在一年內累記大過三次未依規定抵銷者，得不經預
      告終止勞動契約；且此修訂規則於八十七年十月七日曾以統人字第一七八號函
      報台北縣政府，並經該府於八十七年十月十五日以八十七北府勞二字第三二六
      三三三號函同意備查在案；有台北縣政府八十七年十月十五日八七北府勞二字
      第三二六三三三號函影本一份在卷可參（原審卷第一一九至一二一頁），再者
      ，「功過相抵」之獎懲處分，究其性質應無自知悉其情形之日起三十日內解僱
      之適用；蓋勞動基準法第十二條所規定不須預告之解僱事由，應認俱屬懲戒性
      質即所謂懲戒解僱，其立法意旨乃基於保護勞工之立場。惟本件被上訴人就此
      所為之規範除有懲戒處分性質外，尚含有獎勵制度之性質；此參諸被上訴人公
      司工作規則第十七條及第五十二條之規定內容即明；換言之，此工作規則所定
      之懲戒處分係冀予勞工以獎勵之記功與懲戒互相抵銷，而鼓勵勞工表現良好，
      以繼續工作為目的。究其性質自不因被上訴人未立即解僱上訴人即歸於消滅。
      否則若謂雇主應於三十日內即應行解僱，反迫使被上訴人不予勞工（上訴人）
      機會，以期其能有更好之表現以彌補前過之機會，顯違勞動基準法第一條規定
      保障勞工權益、加強勞僱關係、促進社會與經濟發展之立法意旨。因此上訴人
      主張被上訴人公司於八十九年六月七日之公告，雖另以上訴人有累計三大過而
      予以解雇，惟被上訴人知悉上訴人有累計三大過之事由，已逾三十日之除斥期
      間之規定，顯已逾勞基法第十二條第二項規定之三十日期限，被上訴人據以解
      雇，於法未合云云，亦有誤會，仍不足採。
    (4)依前所述，件被上訴人公司解僱上訴人既依法有據，則上訴人請求確認兩造間
      之僱傭關係存在，並請求被上訴人應給付八十九年六月至九月份之薪資總計二
      十四萬零一百七十二元，自均於法無據。
（二）有關請求延長工時工資及假日延長工時工資部分：
    (1)按工資由勞雇雙方議定之，但不得低於基本工資；前項基本工資，由中央主管
      機關擬定後，報請行政院核定之；勞動基準法第二十一條定有明文。可見勞工
      應獲得之工資金額，原則上得任由勞、雇雙方予以議定，僅所議定之數額不低
      於行政院所核定之基本工資，雙方自依所議定之工資給付收受。經查本件被上
      訴人公司對其支付予所僱用司機之薪資數額，因被上訴人公司基於其所營事業
      之特性，已訂有「統聯汽車客運股份有限公司駕駛員薪給辦法」，而該辦法於
      上訴人受僱於被上訴人公司前即已施行，亦即所有被上訴人公司之駕駛員均依
      照該薪給辦法核發各自所應得薪資之事實，已據被上訴人於原審及本院審理時
      陳述在卷，並有其所提出之統聯汽車客運股份有限公司駕駛員薪給辦法影本一
      份在卷為參（原審卷第七十二頁）；且為上訴人所不爭執，自屬真實。而經本
      院審核前揭薪給辦法內容以觀，該公司所屬駕駛員薪資薪給項目分別為：本俸
      、夜宿加給、差旅費、延長工時加給、例休假加給及ＩＳＯ服務獎金等，固然
      被上訴人自八十六年八月至八十九年五月三十一日間核發予上訴人之薪資，其
      中本俸金額並未達行政院所核定之基本工資，且為被上訴人所不爭執；惟按此
      乃因被上訴人公司所經營大眾運輸遍及全省，致其所僱用之駕駛員工作內容亦
      有其特殊性質，或因路途遠近，或因路況通暢、阻塞，或因假日、連續放假日
      等，衡情不可能與其他行業受僱人得有固定之工作時間；因此被上訴人公司將
      其薪給辦法分為本俸、夜宿加給、差旅費、延長工時加給、例休假加給及ＩＳ
      Ｏ安全服務獎金等項目，並分別計算合計給薪，自有其必要性，亦無不妥。況
      經本院核計被上訴人公司各駕駛員所得之總薪資，均無低於行政院所定基本工
      資之情事，則有被上訴人所提之薪資總表影本共六份在卷可參（原審卷第一○
      五至一一○頁）；從而該薪給辦法既為上訴人受僱於被上訴人公司時支付薪資
      之依據，兩造自應本於該薪給辦法所定內容為核算上訴人薪資之依據，殆無疑
      義。因之，上訴人主張其於八十六年八月即已擔任被上訴人公司之司機職務，
      故八十八年元月一日始公佈實施之駕駛員薪給辦法是否應經其同意已有疑義云
      云，自不足採。
    (2)至上訴人主張被上訴人所提出之駕駛員薪給辦法為八十八年元月一日始公佈實
      施，而上訴人於八十六年八月即已擔任被上訴人公司之司機職務，況上訴人所
      請求給付之延長工時工資，係請求自八十六年八月起至八十七年十二月止，與
      該薪給辦法之適用時間完全不同；且所謂功績獎金即為延長工時工資，實與事
      實不符等語；則非僅為上訴人所堅決否認，且經本院核對被上訴人公司於八十
      八年元月一日之前及之後，對於所屬員工之薪資、加班費核算以察，不僅皆依
      勞動基準法之規定，甚至優於勞動基準法之計算方式；即：在八十八年一月以
      前之加班費計算方式係以「逾時津貼」及「功績獎金給付」，前者為上訴人自
      認被上訴人確有給付者，而被上訴人公司計算加班工資係以分鐘為單位，亦即
      以駕駛員之本俸為基礎換算成小時所得及分鐘所得，並據此予以核算加班費。
      後者則為被上訴人公司於設計薪資時，即事先考量國道客運行駛路線之不同、
      交通擁塞或其他原因造成工時之延長鄧等因素，而依各路線設定不同之點數給
      付加班費。至八十八年一月以後之加班費則改以點數為計算單位，且被上訴人
      公司為免造成誤解，並將「逾時津貼」及「功績獎金給付」兩者合而為一，正
      式更名為「延長工時加給」，是以八十八年一月以後之每月薪資總表即為「延
      長工時加給」。因之上訴人主張其所請求之功績獎金給付應屬經常性之給付，
      而為薪資之一部分云云，尚有誤會。再者，被上訴人公司雖將八十七年十二月
      以前之延長工時（逾時津貼）及功績獎金合併，復於八十八年一月更名為延長
      工時加給；惟經本院詳予核計，實際上薪資計算方式大同小異，且事實上比較
      八十七年十二月與八十八年一月之情形，被上訴人公司所屬駕駛薪資總表應發
      金額，確有依八十八年一月採行薪給辦法所得之薪資反較八十七年十二月為多
      之情形；亦即被上訴人於八十八年一月所實施之薪給辦法對於被上訴人公司所
      僱用之駕駛並無不利益。從而上訴人請求被上訴人應給付其延長工時工資之差
      額二十一萬三千六百三十元，亦於法無據。
    (3)再者，上訴人另主張假日延長工時工資應按平日每小時工資額加倍給付，惟被
      上訴人僅給付假日津貼四百零七元，不僅未按平日每小時工資額給付，且違背
      勞基法所訂之最低工資額五百二十八元等語，惟姑不論此亦為上訴人所堅決否
      認，且上訴人就其原休假之部分國定假日竟亦請求被上訴人應給付其假日延長
      工時工資（原審卷第一六七至一六八頁），致有可議；另經本院核閱上訴人之
      薪資總表以觀（原審卷第一六五至一六九頁），被上訴人公司於上訴人在休假
      及特休假日上班時，均給予本薪四百零六元，出差旅費四百元，再依其之點數
      （即三一：五或二八‧八七五）核計上訴人在休假或特休假日出勤每日所領之
      金額；亦即上訴人實際所領之金額為為二千三百八十一‧五元（即﹝31.5×50
      ﹞＋406.5＋400＝2381.5）或二千二百五十‧二五元（即﹝28.875×50﹞＋40
      6.5＋400＝ 2250.25）。則若依此按照上訴人所請求之計算方式予以核算，被
      上訴人自八十六年八月至八十七年十二月應給付上訴人之假日延長工時工資為
      十九萬五千三百三十四元四角（即 132.7×8×2×92＝195334.4），而實際上
      被上訴人至少已給付上訴人二十萬七千零二十三元（即 2250.25×92＝207023
      ）；亦即較上訴人應得之假日延長工時工資為多。因之上訴人此部分之請求，
      仍不足採。
六、綜上所述，本件上訴人主張其自八十六年八月受雇被上訴人公司，擔任司機之職
    務，詎被上訴人公司竟於八十九年六月七日，以上訴人於八十九年五月二十四日
    經查獲私自裝設無線電使用設備，違反公司重大規定為由，公布將上訴人予以解
    雇。惟上訴人於八十九年五月二十四日凌晨由台北開車返回台南時，沿路並無使
    用無線電通訊之情事；嗣至同日上午抵達台南站時，因被上訴人公司總經理巡車
    時發現車上有天線，遂指派台南站站長、協理、稽查員等人上車予以檢查，亦查
    明車上確實並無任何無線電設備，迺被上訴人公司仍執意以私自裝設無線電使用
    設備及於一年度內行車違規累計滿三大過以上為由將上訴人予以解雇；而遍查被
    上訴人公司所制定之工作規則，完全無任何關於裝設無線電設備解雇事由之規定
    ，被上訴人公司將上訴人逕予解雇，實已違反工作規則內容。又上訴人遭被上訴
    人公司非法解雇後，即向台南市政府申請勞資爭議協調要求復職，台南市政府勞
    工局調解後亦認為：「資方僅以查獲一天線及延長線，未有其他具體事證（如話
    機、主機等）及當場查獲使用無線電之事實，即對勞方予以解雇之處分，似嫌過
    重，資方應立即回復勞方原職，另予適當之處分」等情；惟被上訴人仍拒絕上訴
    人復職。被上訴人公司之解雇既與法不合，該解雇依法不生效力，上訴人與被上
    訴人間之雇傭關係應仍存在。而上訴人最近六個月之平均工資為六萬零四十三元
    ，是以被上訴人仍應給付上訴人自八十九年六月至九月份之薪資，共計二十四萬
    零一百七十二元。又延長工作時間之工資應按平日每小時工資額加給三分之一、
    三分之二或加倍發給，然被上訴人所支付之加班費卻以每日工資四百零六元五角
    計算；則扣除被上訴人公司已給付上訴人之逾時津貼，被上訴人仍應給付上訴人
    延長工時工資計二十一萬三千六百三十元。另被上訴人公司為求營運業績，均要
    求上訴人於例假日、特別休假日照常工作，依勞基法規定，被上訴人公司本應加
    倍給付工資，惟被上訴人公司卻仍僅依平日工資四百零六元五角發給，就此部份
    ，被上訴人公司仍應再給付上訴人新台幣二十七萬七千二百一十四元。爰本於僱
    傭契約及其作用之薪資報酬等請求權，請求判決確認上訴人與被上訴人間之僱傭
    關係存在；被上訴人應給付上訴人七十三萬一千零一十六元，及自起訴狀繕本送
    達之翌日起至清償日止之法定遲延利息，為無理由，不應准許。至其假執行之聲
    請亦失所附麗，應併予駁回。原審為上訴人敗訴之判決，及駁回其假執行之聲請
    ，於法並無不合。上訴人上訴意旨指摘原判決不當，求予廢棄改判准如上訴聲明
    之請求，為無理由，應予駁回。
七、又本件待證事實已臻明確，兩造其餘攻擊防禦方法及舉證，對判決之結果已不生
    影響，爰不一一詳為審酌，附此敘明。
八、據上論結，本件上訴為無理由，依民事訴訟法第四百四十九條第一項、第七十八
    條，判決如主文。
中　　　華　　　民　　　國　　九十一　　年　　　五　　　月　　二十一　　日
　　　　　　　　　　　　　　　　　　臺灣高等法院臺南分院民事第一庭
~B1審判長法官　王　　惠　　一
~B2　　　法官　蘇　　清　　恭
~B3　　　法官　張　　世　　展
右為正本係照原本作成。
不得上訴。
中　　　華　　　民　　　國　　九十一　　年　　　五　　　月　　二十二　　日
~B法院書記官　廖　　英　　琇
